【裁判字號】    89,訴,2105
【裁判日期】    891227
【裁判案由】    偽造文書等
【裁判全文】
臺灣板橋地方法院刑事判決                        八十九年度訴字第二一五號
    公  訴  人  臺灣板橋地方法院檢察署檢察官
    被      告  乙○○
右列被告因偽造文書等案件，經檢察官提起公訴（八十九年度偵字第七六八一號），
本院判決如左：
    主  文
乙○○行使偽造私文書，足以生損害於他人，處有期徒刑肆月。緩刑貳年。
    事  實
一、乙○○於民國八十七年八月五日至八十九年一月五日止，在臺北縣永和市○○路
    ○段一二七號二樓，召集民間互助會，並自任會首，會員含會首為十八人，每會
    金額為新台幣（下同）二萬元；其中一會為其與甲○○各支付一萬元合資參與，
    而以甲○○之名義為會員，乙○○並與甲○○約定須事先通知對方後始可標取該
    互助會之會款。詎於八十八年五月五日，乙○○因資金週轉困難，竟基於意圖為
    自己不法之所有，於未知會甲○○之下，即利用甲○○未親自到場參與投標之便
    ，冒用甲○○之名義偽填其署押及所出標息之標單（惟無標單字樣，為準私文書
    ），表示願以標單所載之標息七千五百元標會，而於上開地址內行使該標單，並
    因此而得標，致生損害於甲○○，甲○○及其他活會會員亦均不疑有他，而仍交
    付當期之活會會款（其他活會員共八人各交付一萬二千五百元；甲○○則交付六
    千二百五十元）予乙○○，乙○○所偽造之標單（含偽造甲○○之署押）則於行
    使後丟棄滅失而不存在。嗣於八十八年十二月五日，甲○○欲參與該次互助會之
    競標時，經代理乙○○主持互助會開標事宜之黃湘雲告知甲○○已為死會，始查
    知上情。計乙○○共詐得之活會會款為五萬六千零五十元（活會當期應繳之活會
    款一萬二千五百元，乙○○詐得之部分每會為六千二百五十元，乘以九會活會，
    共計五萬六千零五十元）。
二、案經被害人甲○○訴請臺灣板橋地方法院檢察署檢察官偵查起訴。
    理  由
一、右揭犯罪事實，業據被告乙○○於偵審中坦承不諱，核與告訴人甲○○指述被告
    未經伊同意，冒用其姓名標取會款之情節相符，亦與證人黃湘雲、洪淑英於檢察
    官偵查中證述告訴人甲○○之活會已遭標取等情大致相符，並有互助會單一紙在
    卷可稽，被告明知其與告訴人甲○○合資而以告訴人名義參加之互助會，未經告
    訴人同意，不得以告訴人之名義單獨標取會款，竟仍冒用告訴人名義偽造標單冒
    標會款，事後仍向告訴人及其他活會會員收取活會會款，且亦未將告訴人所應得
    之得標金交付告訴人，計其所詐得之活會會款，除其本身應得之會款部分外，共
    計五萬六千零五十元，是被告顯有為自己不法所有之意圖等情，至堪認定，本件
    事證明確，被告犯行，已堪認定。
二、按本件互助會之標單，僅須記載姓名及一定金額之標息，第三人僅憑標單之內容
    觀之，尚不能明瞭其用意何在，須依該互助會之約定始足以表示該金額係標取會
    款之利息，該姓名係標取會款之會員，而足以表示參與競標互助會會款之一定用
    意之證明，故本件標單非屬刑法第二百十條之私文書，而係同法第二百二十條第
    一項之以文書論之準私文書。核被告所為，係犯同法第二百十六條、第二百二十
    條第一項、第二百十條之行使偽造準私文書罪、第三百三十九條第一項之詐欺取
    財罪。被告偽造告訴人之簽名署押及偽造標單準私文書之犯行，已為其進而行使
    偽造準私文書之犯行所吸收，不另論罪。被告行使偽造準私文書罪部分，使該期
    活會員多人陷於錯誤而交付活會會款，係以一行為同時觸犯數詐欺取財罪名，屬
    同種想像競合犯，應從一重處斷。又被告所犯上開詐欺取財及行使偽造準私文書
    二罪間，有方法結果之牽連關係，為牽連犯，應從一重之行使偽造準私文書罪處
    斷。起訴書犯罪事實欄並未載明被告有連續犯上開罪名之情形，而於證據並所犯
    法條欄另載明被告先後多次犯行，時間緊接，手段相同，反覆為之，顯係基於概
    括之犯意反覆為之，請依連續犯之規定，以一罪論，並加重其刑云云，應屬贅載
    ，附予敘明。爰審酌被告犯罪之動機、目的及其品行、生活狀況、智識程度、犯
    罪所生之損害，及犯罪後坦承犯行，並與告訴人達成民事和解（有和解書一紙在
    卷可稽）之態度等一切情狀，量處如主文所示之刑，以示懲儆。又被告前未曾受
    有期徒刑以上刑之宣告，有台灣高等法院檢察署刑案紀錄簡覆表在卷可稽，渠因
    一時失慮，偶罹刑典，事後業經與告訴人等達成和解，並取得告訴人之諒解，經
    此刑之宣告後，應知警惕而無再犯之虞，本院因認暫不執行其刑為當，予以宣告
    緩刑二年，用啟自新。
三、偽造之標單（含其上偽造之署押）已於該次開標後毀棄滅失，而未留存，爰不為
    沒收之諭知，附此說明。
據上論斷，應依刑事訴訟法第二百九十九條第一項前段，刑法第二百十六條、第二百
二十條第一項、第二百十條、第三百三十九條第一項、第五十五條、第七十四條第一
款，罰金罰鍰提高標準條例第一條前段，判決如主文。
本案經檢察官楊仲農到庭執行職務。
中      華      民      國    八十九    年     十二     月    二十七    日
                                臺灣板橋地方法院刑事第二庭
                                    法  官  林  春  長
右正本證明與原本無異。
如不服本判決，應於判決送達後十日內，向本院提出上訴狀。
                                    書記官  邱  美  龍
中      華      民      國    九十      年     一       月      二      日
附錄法條：
附錄本案論罪科刑法條全文：
刑法第二百十條：
偽造、變造私文書，足以生損害公眾或他人者，處五年以下有期徒刑。
刑法第二百十六條：
行使第二百十條至第二百十五條之文書者，依偽造、變造文書或登載不實事項或使登
載不實事項之規定處斷。
刑法第三百三十九條第一項：
意圖為自己不法之所有，以詐術使人將本人或第三人之物交付者，處五年以下有期徒
刑或科或併科一千元以下罰金。


司法院資訊處製作；財團法人民間司法改革基金會備份。
